【裁判字號】    97,易,34
【裁判日期】    970125
【裁判案由】    家暴傷害等
【裁判全文】
臺灣板橋地方法院刑事判決                97年度易字第34號
公  訴  人  臺灣板橋地方法院檢察署檢察官
被      告  乙○○
上列被告因家庭暴力之傷害等案件，經檢察官提起公訴（96年度
偵字第29397 號），本院以簡式審判程序審理，判決如下：
    主  文
乙○○傷害人之身體，處有期徒刑月，如易科罰金，以新臺幣
壹仟元折算壹日。又預備放火燒燬現供人使用之住宅，處有期徒
刑貳月，如易科罰金，以新臺幣壹仟元折算壹日。扣案之瓦斯桶
壹個、打火機壹個均沒收。又以加害生命、身體之事，恐嚇他人
致生危害於安全，處有期徒刑貳月，如易科罰金，以新臺幣壹仟
元折算壹日。扣案之水果刀壹把、菜刀壹把均沒收。應執行有期
徒刑陸月，如易科罰金，以新臺幣壹仟元折算壹日。扣案之瓦斯
桶壹個、打火機壹個、水果刀壹把及菜刀壹把，均沒收。
    事  實
一、乙○○與甲○○為夫妻關係，與張怡靜為姊弟關係。乙○○
    於民國96年12月4日晚間8時30分許，在臺北縣新莊巿永樂街
    208號4樓住處內，因不滿甲○○拒絕與渠行房，竟基於傷害
    之犯意，將甲○○踢落床下，並徒手毆打甲○○之頭部，導
    致甲○○受有頭部外傷併右側臉部3 乘3 公分皮下瘀傷等傷
    害。甲○○旋於翌日（即12月5 日）前往臺北縣政府警察局
    新莊分局中港派出所報案並申請保護令。嗣甲○○於12月6
    日上午某時，在前揭住處留紙條告知乙○○應前往派出所說
    明渠所涉家庭暴力案情，乙○○獲悉後竟基於恐嚇之犯意，
    於同日上午8 時許，撥打電話給甲○○恫嚇稱：「要死大家
    一起死，大家同歸於盡！」等加害生命、身體之事，致甲○
    ○心生畏懼。甲○○因唯恐返家收拾衣物時再遭乙○○毆打
    ，遂於同日上午9 時46分許，偕同張怡靜及台北縣政府警察
    局新莊分局中港派出所警員李行哲返回上址住處，詎乙○○
    見狀，竟萌生以引燃煤氣即瓦斯氣體燒毀現有供人使用之住
    宅及恐嚇之犯意，憤而至廚房拿取水果刀及菜刀各1 把，並
    將瓦斯桶搬移至陽台，再持水果刀抵住自己頸部揚言自殺，
    復打開瓦斯桶引瓦斯外洩，且拿起打火機而預備為燒燬上開
    住宅之行為，並恐嚇在場人稱：「要死大家一起死！」等加
    害生命、身體之事，致甲○○、張怡靜、李行哲等人心生畏
    懼。幸經李行哲伺機搶下乙○○手持之水果刀，並將乙○○
    壓制在地，乙○○始未著手於燒燬住宅之行為而釀成巨禍。
    乙○○遭警制伏後，仍接續對張怡靜恐嚇稱：「你給我小心
    一點！」等語，致張怡靜心生畏懼而危害於安全。嗣員警於
    現場查獲乙○○所有之瓦斯桶1 個、打火機1 個、水果刀1
    把及菜刀1 把。
二、案經被害人甲○○訴由臺北縣政府警察局新莊分局報請臺灣
    板橋地方法院檢察署檢察官偵查起訴。
    理  由
一、本案被告乙○○所犯係死刑、無期徒刑、最輕本刑為3 年以
    上有期徒刑或高等法院管轄第一審案件以外之罪，其於準備
    程序中就被訴事實為有罪之陳述，經本院告知簡式審判程序
    之旨，並聽取檢察官、被告之意見後，經本院裁定進行簡式
    審判程序，合先敘明。
二、上揭犯罪事實，業據被告乙○○於本院審理時坦承不諱，核
    與證人甲○○、張怡靜、李行哲於警詢、偵查中之指訴情節
    相符，並有瓦斯桶1 個、打火機1 個、水果刀1 把、菜刀1
    把扣案可資佐證。此外，復有台北縣政府警察局新莊分局搜
    索扣押筆錄、扣押物品目錄表各1 份、行政院衛生署台北醫
    院96年12月5 日診斷證明書、新泰綜合醫院95年12月6 日甲
    種診斷證明書、台北縣政府警察局新莊分局處理家庭暴力與
    兒少保護案件調查紀錄表各1 份、照片4 幀附卷可稽，足認
    被告之自白與事實相合。綜上，本案事證明確，被告犯行堪
    予認定，應依法論科。
三、按「刑法第一百七十六條之準放火罪，以其燒燬之原因係由
    於爆炸所致，亦即藉其爆風、高熱等急烈膨脹力，致其物毀
    壞或焚燬之義，如單純之以火藥或煤氣等為放火之方法，並
    非利用其膨脹力使之炸燬者，應逕依放火罪論處，不成立該
    條之罪。」；又「刑法第一百七十三條第一項放火燒燬現有
    人所在之建築物罪，須有放火燒燬之行為，為其構成要件之
    一。所謂『放火』，乃指故意以火力傳導於特定之目的物，
    使其燃燒之意。依原判決事實認定上訴人將汽油潑灑於茶藝
    坊之地毯上，並持打火機欲點火圖燒燬該建築物之際，經在
    場之陳玉美、嚴玉蘭制止始未得逞之情，則上訴人顯然尚未
    著手燃點引火媒介物。」（最高法院84年台上字第1134號判
    例及86年度台上字第4311號判決可資參照）。查被告乙○○
    打開瓦斯桶開關逸漏瓦斯，雖手持打火機，然尚未撥擦打火
    機之前即為到場警員制伏，則被告之行為僅在預備階段，未
    達放火行為之著手。核被告所為，係犯刑法第277 條第1 項
    之傷害罪、第173 條第4 項、第1 項之預備放火燒燬現供人
    使用之住宅罪及第305 條之恐嚇危害安全罪。又被告所為之
    上開恐嚇行為，時間、地點密接，為接續犯；另被告同時恐
    嚇被害人甲○○、張怡靜、李行哲等人，為想像競合犯，僅
    論以1 罪。至被告所犯上開3 罪間，犯意各別，行為互殊，
    各具獨立性，應予分論併罰。爰審酌被告昔無犯罪前科，有
    台灣高等法院被告前案紀錄表1 份在卷可稽，素行尚佳，惟
    遇事不思理性處理，罔顧與告訴人甲○○曾有夫妻情義，僅
    為細故即以暴力手段相向，且不斷出言恐嚇，行為乖戾，造
    成被害人受有身心傷害；又預備放火燒燬現供人使用之住宅
    ，影響社會治安甚巨，所幸未釀成巨禍，兼衡被告犯罪之動
    機、目的、手段，被害人所受損害，被告犯後尚能坦承犯行
    、迄未與告訴人達成和解以取得其諒解等一切情狀，分別量
    處如主文所示之刑，並諭知易科罰金之折算標準，併定其應
    執行之刑，以資懲儆。
四、扣案之瓦斯桶1 個、打火機1 個，均係被告所有，預備供放
    火燒毀住宅所用之物；另水果刀1 把、菜刀1 把，亦為被告
    所有，犯恐嚇罪所用之物，均依刑法第38條第1 項第2 款規
    定宣告沒收之。
據上論斷，應依刑事訴訟法第273 條之1 第1 項、第299 條第1
項前段，刑法第277 條第1 項、第173 條第4 項、第1 項、第
305 條、第41條第1 項前段、第51條第5 款、第38條第1 項第2
款，刑法施行法第1 條之1 第1 項、第2 項前段，判決如主文。
本案經檢察官藍海凝到庭執行職務。
中    華    民    國    97    年    1     月    25    日
                  刑事第十庭  法  官  侯志融
以上正本證明與原本無異。
如不服本判決，應於判決送達後10日內，向本院提出上訴狀。
                              書記官  張玉如
中    華    民    國    97    年    1     月    25    日
附錄本案論罪科刑法條全文：
刑法第277 條
傷害人之身體或健康者，處三年以下有期徒刑、拘役或一千元以
下罰金。
犯前項之罪因而致人於死者，處無期徒刑或七年以上有期徒刑；
致重傷者，處三年以上十年以下有期徒刑。
中華民國刑法第173 條：
放火燒燬現供人使用之住宅或現有人所在之建築物、礦坑、火車
、電車或其他供水、陸、空公眾運輸之舟、車、航空機者，處無
期徒刑或7 年以上有期徒刑。
失火燒燬前項之物者，處1 年以下有期徒刑、拘役或5 百元以下
罰金。
第1 項之未遂犯罰之。
預備犯第1 項之罪者，處1 年以下有期徒刑、拘役或3 百元以下
罰金。
刑法第305 條
以加害生命、身體、自由、名譽、財產之事，恐嚇他人致生危害
於安全者，處二年以下有期徒刑、拘役或三百元以下罰金。


司法院資訊處製作；財團法人民間司法改革基金會備份。
